臺灣高等法院高雄分院刑事判決　　　100年度交上易字第103號
上　訴　人　臺灣高雄地方法院檢察署檢察官
被　　　告　莊政偉
上列上訴人因被告過失致死案件，不服臺灣高雄地方法院100 年
度審交易緝字第6 號中華民國100 年7 月7 日第一審判決（起訴
案號：臺灣高雄地方法院檢察署99年度偵緝字第838 號），提起
上訴，本院判決如下：
     主  文
上訴駁回。
     事  實
一、莊政偉於民國98年11月10日13時30分許，駕駛車牌號碼2633
    ─LJ號自用小客車，沿高雄市前鎮區○○○路南往北方向行
    駛慢車道時，本應注意汽車行進中，駕駛人應注意車前狀況
    ，並隨時採取必要之安全措施，且依當時情況：天候晴、有
    晨光、柏油路面乾燥、無缺陷、無障礙物、視距良好，又無
    不能注意之情事，詎莊政偉竟疏於注意車前狀況，而撞上前
    方行走於路旁之行人宋秀騰，致宋秀騰騰空往前撞上前方停
    放於路旁之車輛，並因此受有顱底骨折、氣腦症、嚴重腦腫
    脹等傷害，經緊急送往國軍高雄總醫院急救後，仍不治死亡
    。莊政偉於肇事後，留在現場等待救護車前來將宋秀騰送醫
    後即暫時離開現場，而於同日15時許，與友人吳翰昇騎乘機
    車回到肇事現場，並於有偵查犯罪職權之機關或公務員尚未
    發覺其犯罪前，主動向據報到場處理交通事故之員警莊文清
    表明其為肇事者，並願接受裁判。
二、案經高雄市政府警察局前鎮分局報請臺灣高雄地方法院檢察
    署檢察官偵查起訴。
     理  由
一、證據能力部分
（一）按被告以外之人於審判外之言詞或書面陳述，除法律有規
      定者外，不得作為證據；被告以外之人於審判外向法官所
      為之陳述，得為證據；被告以外之人於偵查中向檢察官所
      為之陳述，除顯有不可信之情況者外，得為證據，刑事訴
      訟法第159 條第1 項、第159 條之1 分別定有明文。又按
      被告以外之人於審判外之陳述雖不符刑事訴訟法第159 條
      之1 至之4 等4 條之規定，經當事人於審判程序同意作為
      證據，法院審酌該言詞陳述或書面陳述作成時之情況，認
      為適當者，亦得為證據；當事人、代理人或辯護人於法院
      調查證據時，知有前項不得為證據之情形，而未於言詞辯
      論終結前聲明異議者，視為有前項之同意，刑事訴訟法第
      159 條之5 定有明文。本件如後所引被告以外之人於審判
      外所為之言詞或書面陳述，本件被告及檢察官對該等證據
      之證據能力均不爭執，且本院審酌上開證據於作成時無任
      何不適當之情況，認以之作為本案之證據，應屬適當，揆
      諸前開說明，應認均有證據能力。
（二）另其他證據部分，本院於審判期日，依各該證據不同之性
      質，以提示或告以要旨等法定調查方法逐一調查，並使當
      事人表示意見，本院亦查無法定證據取得禁止或證據使用
      禁止之情形，故認所引用各項證據資料，均具證據之適格
      ，合先敘明。
二、實體部分
（一）上述事實，業據被告莊政偉於本院審理中坦認不諱（見本
      院卷第46頁），核與證人簡睿甫於警詢、偵查中、及證人
      顧育綾於警詢中證述之情節大致相符（見99年度偵字第20
      22號卷（下稱偵二卷）第8 ～10頁、第11～13頁、及第86
      ～88頁），並有警員莊文清之職務報告、道路交通事故現
      場圖、調查報告表(一)、(二)、談話記錄表、現場採證照片、
      國軍高雄總醫院診斷證明書、高雄市政府警察局前鎮分局
      現場勘查報告（見偵二卷第3 、21、28～31、34～43、5
      2 ～63頁）、相驗筆錄、法醫驗斷書、相驗屍體證明書、
      通聯調閱查詢單在卷為證（見偵一卷第29、32、39～47、
      91～97頁）。被告自白既有上述證據可佐，足認確與事實
      相符，自堪採為論科之依據。
（二）另就被告是否自首部分，證人莊文清於本院審理時，証述
      ：「（問：在莊政偉承認他是肇事者之前，你是否是知道
      肇事者是何人？）不知道。（問：接到通報的員警及到場
      巡邏的員警是否知道何人是肇事者？）他們並不知道何人
      是肇事者」等語（見本院卷第39頁），足認被告所稱：「
      我回到現場後，我就跟現場處理警員說我是肇事者」等語
      （見本院卷第46頁）應屬真實，堪信被告確有自首之事實
      。
（三）按汽車行駛時，駕駛人應注意車前狀況及兩車併行之間隔
      ，並隨時採取必要之安全措施，道路交通安全規則第94條
      第3 項定有明文。被告莊政偉駕駛自用小客車上路行駛，
      對於上述規定自應知悉，並應注意遵守。而依當時情形：
      天候晴、有晨光、柏油路面乾燥、無缺陷、無障礙物、視
      距良好等情，業據前述道路交通事故調查報告表(一)記載明
      確（見偵二卷第29頁），被告又無不能注意之情事，詎被
      告疏未注意車前狀況，竟駕駛自用小客車行駛於慢車道，
      並自行走於路旁之被害人宋秀騰後方撞擊被害人，造成被
      害人因而騰空撞上前方停放於路旁之車輛而受傷，並因此
      傷重不治死亡。被告上開駕駛行為，顯然具有過失，被告
      之過失行為與被害人之死亡結果間，顯有相當因果關係，
      亦可認定。
  綜上所述，本件事證明確，被告犯行洵堪認定，應依法論科。
（四）核被告所為，係犯刑法第276 條第1 項之過失致人於死罪
      。被告於肇事後在現場等待救護車前來將宋秀騰送醫後，
      雖暫時離開現場，但仍於同日15時許與友人騎乘機車回到
      肇事現場，並於有偵查犯罪職權之機關或公務員尚未發覺
      其犯罪前，主動向據報到場處理交通事故之員警莊文清表
      明為肇事者等情，既有前揭證人莊文清之證詞可證，被告
      所為已符合自首要件，爰依刑法第62條前段之規定減輕其
      刑。
（五）原審認被告罪證明確，因而適用刑法第276 條第1 項、第
      62條前段，刑法施行法第1 條之1 第1 項、第2 項前段規
      定，並審酌被告莊政偉駕駛自用小客車行駛於道路，應注
      意遵守交通規則以維其他用路人之安全，竟又未注意車前
      狀況，致撞擊行走於路旁之被害人，過失程度非輕，導致
      被害人喪失寶貴性命，使家屬陷於長期悲痛，犯罪所生危
      害重大，迄未與被害人家屬達成和解，亦完全未為賠償，
      本應重懲不貸；惟衡以被告於警詢、偵查及審理中，始終
      坦承犯行，犯後態度尚可，又被告教育程度為高職畢業，
      自由業，家庭經濟狀況勉持，有被告警詢筆錄在卷可參（
      見偵二卷第1 頁），及其違反義務之程度等一切情狀，量
      處有期徒刑10月。其認事用法，核無不合，量刑亦屬允當
      。檢察官上訴意旨認被告並未自首及原判決量刑過輕云云
      ，指摘原判決不當，惟查被告確有自首之事實，業如前述
      ，且按行為人犯罪後之態度不同，審酌量刑時自有不同之
      考量，且量刑輕重係屬事實審法院得依職權自由裁量之事
      項，本案原審已斟酌刑法第57條各款所列情狀而未逾越法
      定刑度，自不得遽指為違法，從而，公訴人上訴意旨指摘
      原判決有前述違法事項，均無理由，應予駁回。
據上論斷，應依刑事訴訟法第368條，判決如主文。
本案經檢察官高碧霞到庭執行職務。
中    華    民    國  100     年    11    月     9    日
                    刑事第六庭  審判長法  官  翁慶珍
                                      法  官  孫啟強
                                      法  官  石家禎
以上正本證明與原本無異。
不得上訴。
中    華    民    國   100    年    11    月    9     日
                                      書記官  黃月瞳
附錄本判決論罪科刑法條：
刑法第276 條第1 項（過失致人於死罪）
因過失致人於死者，處2 年以下有期徒刑、拘役或2 千元以下罰
金。